臺灣新北地方法院刑事判決
110年度審訴字第1014號
公  訴  人  臺灣新北地方檢察署檢察官
被      告  CASOYLA LOIDA MINION（菲律賓籍）




選任辯護人  廖庭尉律師（法律扶助律師）
上列被告因詐欺案件，經檢察官提起公訴（110年度偵字第7860
號），被告於準備程序中對被訴事實為有罪陳述，本院合議庭裁
定由受命法官獨任行簡式審判程序，並判決如下：
    主  文
CASOYLA LOIDA MINION         犯三人以上共同詐欺取財罪，
共貳罪，各處有期徒刑壹年。應執行有期徒刑壹年貳月。緩刑貳
年，並應於
緩刑期內，按如附表所載之金額及履行方式向林佳臻支付損害賠
償。
    事  實
一、CASOYLA LOIDA MINION         （中文名：洛伊達）依其
    社會經驗及智識程度，應知悉金融帳戶為個人信用之表徵而
    屬個人理財之重要工具，一般人皆可輕易至金融機構開立帳
    戶及申請金融卡，更可預見若將自己申設之金融帳戶資料提
    供他人使用，有供詐欺集團成員用於收受被害人匯款之可能
    ，且如提供帳戶供人使用後再依指示提領款項交付，即屬領
    取詐欺犯罪贓款之行為（即俗稱之「車手」），竟仍基於縱
    所提領款項係在取得詐欺取財所得贓款亦不違反其本意之不
    確定故意，與真實姓名、年籍不詳通訊軟體LINE暱稱「Harr
    y George」之人及其所屬詐欺集團成員，共同意圖為自己不
    法所有，基於三人以上詐欺取財之犯意聯絡，於民國109年1
    1月6日9時許，先將其申設之中華郵政股份有限公司帳號000
    00000000000號帳戶（下稱郵局帳戶）之帳號資料提供「Har
    ry George」使用，再由該詐欺集團成員㈠於109年11月11日
    前某日，利用通訊軟體LINE自稱為戰地醫生並向林佳臻佯稱
    ：其派到國外難民區當醫生，如果要提早離開需要付違約金
    云云，致林佳臻陷於錯誤，於109年11月11日13時41分許，
    在彰化縣員林市中正路郵局，臨櫃匯款新臺幣（下同）5萬
    元至上開郵局帳戶，CASOYLA LOIDA MINION         再依
    詐欺集團成員指示，於同日14時20分、23分、24分許，在新
    北市○○區○○街000號統一超商集美門市內，以自動櫃員機分
    別提領2萬元、2萬元、1萬元（共計5萬元）後，再至三重國
    中附近某統一超商將上開款項交付不詳詐欺集團成員。㈡於1
    09年10月2日至同年11月13日間，利用通訊軟體LINE自稱為
    戰地醫生並向林鄭壘佯稱：有一筆美金35萬元不方便放在身
    邊，欲寄送包裹至林鄭壘住處寄放，但需先支付保險費及運
    費云云，再於同年11月16日，由自稱快遞公司人員之詐欺集
    團成員向林鄭壘佯稱：因包裹龐大要承擔極大風險，需再支
    付保險費及風險運費云云，致林鄭壘陷於錯誤，於同日10時
    7分許，在高雄市○○區○○路000號華夏路郵局，臨櫃匯款10萬
    元至上開郵局帳戶，CASOYLA LOIDA MINION         依詐
    欺集團成員指示欲提領該筆款項，然因其上開郵局帳戶已遭
    列為警示帳戶而未能領取。嗣林鄭壘發現受騙報警處理，臺
    灣新北地方檢察署檢察官再命警追查，發現林佳臻亦遭詐欺
    匯款至上開郵局帳戶，而循線查悉上情。
二、案經林佳臻、林鄭壘訴由雲林縣警察局臺西分局報告臺灣新
    北地方檢察署檢察官偵查起訴。
　　理  由
一、按除被告所犯為死刑、無期徒刑、最輕本刑為3年以上有期
    徒刑之罪或高等法院管轄第一審案件者外，於第一次審判期
    日前之準備程序進行中，被告先就被訴事實為有罪之陳述時
    ，審判長得告知被告簡式審判程序之旨，並聽取當事人、代
    理人、辯護人及輔佐人之意見後，裁定進行簡式審判程序，
    刑事訴訟法第273條之1第1項定有明文。經核本件被告所犯
    係死刑、無期徒刑、最輕本刑為3年以上有期徒刑以外之罪
    ，其於準備程序中就被訴之事實為有罪陳述，經法官告知簡
    式審判程序之旨，並聽取公訴人、被告及辯護人之意見後，
    本院合議庭依刑事訴訟法第273條之1第1項規定，裁定由受
    命法官獨任進行簡式審判程序，合先敘明。
二、上揭犯罪事實，業據被告CASOYLA LOIDA MINION         
    於偵查及本院審理時均坦承不諱，核與證人即告訴人林佳臻
    、林鄭壘於警詢時證述之情節相符，復有被告申設之郵局帳
    號00000000000000號帳戶開戶資料及客戶歷史交易清單各1
    份（見偵卷第57頁、第59頁、第65頁）；告訴人林佳臻郵政
    入戶匯款申請書、統一超商集美店中國信託商業銀行自動櫃
    員機前監視器錄影畫面光碟1片（事實欄一、㈠部分，見偵卷
    第61頁及證物袋內）；告訴人林鄭壘之高雄市政府警察局左
    營分局文自派出所受理各類案件紀錄表、受理刑事案件報案
    三聯單、受理詐騙帳戶通報警示簡便格式表、內政部警政署
    反詐騙諮詢專線紀錄表、金融機構聯防機制通報單、郵政入
    戶匯款申請書各1份、告訴人林鄭壘與詐欺集團成員LINE對
    話翻拍照片6張（事實欄一、㈡部分，見偵卷第33頁至第41頁
    、第47頁、第51頁至第55頁）附卷可資佐證，足認被告前開
    自白均與事實相符，應可採信。本件事證明確，其犯行均堪
    認定，應依法論科。
三、論罪科刑：
  ㈠核被告如事實欄一、㈠、㈡所為，均係犯刑法第339條之4第1項
    第2款之三人以上共同詐欺取財罪。
  ㈡按共同正犯之意思聯絡，不限於事前有所協議，其於行為當
    時，基於相互之認識，以共同犯罪之意思參與者，亦無礙於
    共同正犯之成立（最高法院73年台上字第1886號判決意旨參
    照）；若共同實施犯罪行為之人，在共同意思範圍內，各自
    分擔犯罪行為之一部，相互利用他人之行為，以達其犯罪之
    目的，其成立不以全體均參與實施犯罪構成要件之行為為要
    件；參與犯罪構成要件之行為者，固為共同正犯；以自己共
    同犯罪之意思，參與犯罪構成要件以外之行為，或以自己共
    同犯罪之意思，事前同謀，而由其中一部實行犯罪之行為者
    ，亦均應認為共同正犯，使之對於全部行為所發生之結果，
    負其責任。蓋共同正犯，於合同意思範圍內，組成一共犯團
    體，團體中任何一人之行為，均為共犯團體之行為，他共犯
    均須負共同責任，初無分別何一行為係何一共犯所實施之必
    要（最高法院88年度台上字第2230號、92年度台上字第2824
    號判決意旨參照）。查本件詐欺取財犯罪型態，係需由多人
    縝密分工方能完成之集團性犯罪，故詐欺集團成員彼此間雖
    因分工不同而未必均認識或確知彼此參與分工細節，然既參
    與該詐欺集團取得告訴人財物之全部犯罪計劃之一部分行為
    ，相互利用其一部行為，以共同達成不法所有之犯罪目的，
    未逾越合同意思之範圍。是被告與「Harry George」及其他
    不詳詐欺集團成年成員間，就事實欄一、㈠、㈡所示犯行有犯
    意聯絡及行為分擔，應論以共同正犯。
  ㈢被告於事實欄一、㈠所示時、地分次提領同一告訴人林佳臻遭
    詐騙之款項，係在密切接近之時間、地點實施，並侵害同一
    告訴人林佳臻之法益，各行為之獨立性極為薄弱，依一般社
    會健全概念，在時間差距上，難以強行分開，在刑法評價上
    ，以視為數個舉動之接續施行，合為包括之一行為予以評價
    ，較為合理，應僅論以接續犯之實質上一罪。
  ㈣被告所犯上開2次三人以上共同詐欺取財罪，分別侵害事實欄
    一、㈠、㈡所示告訴人林佳臻、林鄭壘之獨立財產監督權，且
    犯罪之時間、空間亦有相當差距，犯意各別，行為互殊，應
    予分論併罰。起訴書認被告係以一行為提供上開郵局帳戶而
    使詐欺集團詐騙告訴人2人得逞，為想像競合犯，應從一重
    處斷，容有誤會，附此敘明。
  ㈤爰審酌現今社會詐欺事件層出不窮、手法日益翻新，政府及
    相關單位無不窮盡心力追查、防堵，大眾傳播媒體更屢屢報
    導民眾被詐欺，甚至畢生積蓄因此化為烏有之相關新聞，被
    告正值青年，竟與本案詐欺集團共同實施詐欺取財犯行，破
    壞社會治安，並造成告訴人林佳臻、林鄭壘財物損失，所為
    應予非難，惟考量被告犯後坦承犯行，且已與告訴人林佳臻
    達成和解，有和解書1份在卷可參（見本院卷第133頁），兼
    衡其犯罪之動機、目的、無前科之素行、本案負責提領贓款
    之分工情形，及自陳大學肄業之智識程度，目前擔任看護、
    離婚、需扶養3名未成年子女、經濟狀況普通之生活情形（
    見本院卷第129頁）等一切情狀，分別量處如主文所示之刑
    ，並定其應執行如主文所示之刑。
  ㈥被告前未曾因故意犯罪受有期徒刑以上刑之宣告，有臺灣高
    等法院被告前案紀錄表1份在卷可參，其因一時失慮致罹刑
    典，事後坦承犯行，且已與告訴人林佳臻達成和解，堪認確
    有悔意，信其經此偵審程序，應知所警惕而無再犯之虞，是
    本院認所宣告之刑以暫不執行為適當，爰依刑法第74條第1
    項第1款規定，併予宣告緩刑2年，以啟自新，另依刑法第74
    條第2項第3款規定，命被告應依附表所載之金額及履行方式
    （即上開和解書所載被告應履行條件）賠償告訴人林佳臻，
    倘被告違反本院諭知之上開應行負擔事項且情節重大，依刑
    法第75條之1第1項第4款之規定，其緩刑之宣告仍得由檢察
    官向本院聲請撤銷，併此敘明。
四、被告於偵查中陳稱其加入本案詐欺集團後尚未實際取得任何
    報酬（見偵卷第97頁），卷內亦乏被告確有因本案犯行取得
    犯罪所得之具體事證，自無從依刑法沒收相關規定沒收其此
    部分犯罪所得，併此敘明。
據上論斷，應依刑事訴訟法第273條之1第1項、第299條第1項前
段，判決如主文。
本案經檢察官楊唯宏提起公訴，檢察官林亭妤到庭執行職務。
中　　華　　民　　國　　111 　年　　2 　　月　　8 　　日
                  刑事第二十三庭  法 官  藍海凝
上列正本證明與原本無異。
如不服本判決，應於判決送達後20日內敘明上訴理由，向本院提
出上訴狀 (應附繕本) ，上訴於臺灣高等法院。其未敘述上訴理
由者，應於上訴期間屆滿後20日內向本院補提理由書「切勿逕送
上級法院」。
                                  書記官  羅婉嘉
中　　華　　民　　國　　111 　年　　2 　　月　　8 　　日
附錄本案論罪科刑法條全文：
中華民國刑法第339條之4
犯第339條詐欺罪而有下列情形之一者，處1年以上7年以下有期
徒刑，得併科1百萬元以下罰金：
一、冒用政府機關或公務員名義犯之。
二、三人以上共同犯之。
三、以廣播電視、電子通訊、網際網路或其他媒體等傳播工具，
    對公眾散布而犯之。
前項之未遂犯罰之。
附表：
被告應賠償告訴人林佳臻新臺幣（下同）3萬元整，被告應自民國111年2月15日起，於每月15日前匯款5,000元至告訴人林佳臻指定帳戶（帳號詳卷）。